臺灣新竹地方法院刑事判決
                                      111年度訴字第718號
公  訴  人  臺灣新竹地方檢察署檢察官
被      告  黃仕賢



選任辯護人  陳亮佑律師
            張雅婷律師                                  
被      告  劉欣婷



指定辯護人  本院公設辯護人周凱珍 
上列被告因違反毒品危害防制條例案件，經檢察官提起公訴（11
1年度偵字第10821號、第10822號、第11918號、第11919號），
本院判決如下：
    主  文
一、黃仕賢犯如附表編號1至2所示之罪，主文、宣告刑及沒收如
    附表編號1至2所載。應執行有期徒刑參年。
二、劉欣婷犯如附表編號1至2所示之罪，主文、宣告刑及沒收如
    附表編號1至2所載。應執行有期徒刑貳年肆月。
    事  實
一、黃仕賢、劉欣婷均明知大麻為毒品危害防制條例第2條第2項
    第2款所規範之第二級毒品，依法不得販賣，竟共同基於販
    賣第二級毒品大麻以牟利之犯意，由劉欣婷以通訊軟體「Te
    legram」與吳致賢聯繫，談妥以每次新臺幣（下同）52,000
    元之價格，交易第二級毒品大麻50公克後，吳致賢即於附表
    所示時間將款項匯至不知情之李定翰申設、劉欣婷使用之中
    國信託商業銀行帳號000000000000號帳戶。嗣劉欣婷從中取
    得如附表所示報酬後，於附表所示時間將餘款匯至黃仕賢指
    定之中國信託商業銀行帳號000000000000號帳戶，再由黃仕
    賢聯繫真實姓名年籍不詳之成年人，以便利商店交貨便之方
    式，寄送第二級毒品大麻至吳致賢指定之新竹市○○路○段000
    號統一便利超商竹陵門市，吳致賢於附表所示時間領取包裹
    而完成交易。黃仕賢、劉欣婷即以此方式販賣第二級毒品大
    麻予吳致賢。嗣劉欣婷於民國111年7月21日下午2時許，在
    桃園市○○區○○路000號為警拘提到案；黃仕賢於111年7月22
    日中午12時許，在新北市○○區○○路00巷0號為警拘提到案，
    並扣得渣打銀行金融卡1張、煙油1批、Mad honey狂蜜4包、
    iPhone 12手機1支等物，始循線查悉上情。
二、案經桃園市政府警察局楊梅分局報告臺灣新竹地方檢察署檢
    察官偵查起訴。
    理  由
壹、程序部分：
    按被告以外之人於審判外之言詞或書面陳述，除法律有規定
    者外，不得作為證據，刑事訴訟法第159條第1項固有明文；
    惟被告以外之人於審判外之陳述，雖不符同法第159條之1至
    之4規定，而經當事人於審判程序同意作為證據，法院審酌
    該言詞陳述或書面陳述作成時之情況，認為適當者，亦得為
    證據。又當事人、代理人或辯護人於法院調查證據時，知有
    第159條第1項不得為證據之情形，而未於言詞辯論終結前聲
    明異議者，視為有前項之同意，同法第159條之5亦定有明文
    。本件被告黃仕賢、劉欣婷及其等辯護人於本院審判程序中
    ，對於本案相關證人於警詢、偵訊時之證述，暨其他相關具
    傳聞性質之證據資料之證據能力，均表示無意見，且迄於言
    詞辯論終結前亦未聲明異議，本院審酌本案證人之陳述及證
    據資料作成時之情況，核無違法取證或其他瑕疵，認為以之
    作為證據為適當，是依刑事訴訟法第159條之5規定，前述證
    人於審判外之陳述及相關證據資料，自均得作為證據。
貳、實體部分：
  一、認定犯罪事實所根據的證據及理由
　　　上揭事實，業據被告黃仕賢、劉欣婷分別於警詢、偵訊、
      本院訊問、準備程序及審理時坦承不諱（見111年度他字
      第2216號卷【下稱他卷】第30至35頁、111年度偵字第108
      21號卷第8至13頁、第43至45頁、111年度偵字第10822號
      卷【下稱偵卷】第9至15頁、第73至75頁、第79頁、第90
      至93頁、第100至103頁、第140至143頁、111年度偵聲字
      第129號卷第25至28頁、本院卷第33至37頁、第65至71頁
      、第75至80頁、第141至155頁、第197至209頁），核與證
      人吳致賢於警詢、偵訊時之證述大致相符（見偵卷第42至
      47頁、第121至122頁），且經證人李定翰於警詢時證述屬
      實（見偵卷第50至51頁），並有桃園市政府警察局楊梅分
      局搜索扣押筆錄及扣押物品目錄表2份、偵查報告、臺灣
      宜蘭地方法院111年聲搜字375號搜索票、中國信託商業銀
      行股份有限公司111年8月23日中信銀字第11122483927523
      6號函及檢附之帳戶資料與交易明細、統一數網股份有限
      公司111年8月17日統網字第(000)000號函、法務部調查局
      濫用藥物實驗室111年7月22日調科壹字第11123015270號
      鑑定書各1份、搜索扣押現場蒐證照片20張、交易明細截
      圖4張、通訊軟體對話紀錄翻拍照片21張、通訊軟體帳號
      截圖1張在卷可憑（見他卷第1至26頁、第56至60頁、偵卷
      第18至21頁、第54至65頁、第150至193頁、第234至235頁
      ）。此外，復有扣案之iPhone 12手機1支可資佐證。再被
      告黃仕賢於本院審理時自承：販毒利潤是跟上手購買毒品
      時會比較便宜等語（見本院卷第67頁）；被告劉欣婷於本
      院審理時自承：販毒利潤是從中賺取差價等語（見本院卷
      第77頁），堪認被告黃仕賢、劉欣婷販賣毒品，主觀上具
      有營利之意圖一節，應可認定。綜上，足認被告黃仕賢、
      劉欣婷前開自白確與事實相符，是本案事證明確，被告黃
      仕賢、劉欣婷犯行均堪認定，應依法論科。
  二、論罪科刑
（一）核被告黃仕賢、劉欣婷所為（即附表編號1至2），均係犯
      毒品危害防制條例第4條第2項之販賣第二級毒品罪。
（二）被告黃仕賢、劉欣婷，就上開犯行，有犯意聯絡及行為分
      擔，均應依刑法第28條之規定，論以共同正犯。
（三）被告黃仕賢、劉欣婷先後所犯上開2罪間，犯意各別，行
      為互殊，犯罪時間亦不同，應予分論併罰。
（四）減輕事由：
    1.毒品危害防制條例第17條第1項之減刑事由：
      按犯第4條至第8條、第10條或第11條之罪，供出毒品來源
      ，因而查獲其他正犯或共犯者，減輕或免除其刑，毒品危
      害防制條例第17條第1項定有明文。經查：被告劉欣婷上
      開販賣第二級毒品犯行為警查獲後，即供出毒品來源，偵
      查機關因此查獲被告黃仕賢等情，有被告劉欣婷之警詢筆
      錄、指認犯罪嫌疑人紀錄表、偵查報告各1份附卷可考（
      見他卷第1至26頁、111年度偵字第10821號卷第8至15頁）
      ，堪認被告劉欣婷供出毒品來源，因而查獲其他正犯或共
      犯，爰依毒品危害防制條例第17條第1項之規定減輕其刑
      ，且依刑法第66條但書之規定，其減輕得減至3分之2。
    2.毒品危害防制條例第17條第2項之減刑事由：
　　　按毒品危害防制條例第17條第2項規定：「犯第四條至第
      八條之罪於偵查及歷次審判中均自白者，減輕其刑」。查
      被告黃仕賢、劉欣婷就上開販賣毒品之犯行，於偵查暨本
      院審理時均自白，有各該筆錄在卷為憑，本院認均符合毒
      品危害防制條例第17條第2項之規定，各應依法減輕其刑
      。
    3.刑法第59條之酌減事由：
　　　按法院於面對不分犯罪情節如何，概以重刑為法定刑者，
      於有情輕法重之情形時，在裁判時本有刑法第59條酌量減
      輕其刑規定之適用，以避免過嚴之刑罰（司法院大法官會
      議釋字第263號解釋意旨參照），亦即法院為避免刑罰過
      於嚴苛，於情輕法重之情況下，應合目的性裁量而有適用
      刑法第59條酌量減輕被告刑度之義務。又刑法第59條規定
      犯罪之情狀顯可憫恕者，得酌量減輕其刑，其所謂「犯罪
      之情狀」，與同法第57條規定科刑時應審酌之一切情狀，
      並非有截然不同之領域，於裁判上酌減其刑時，應就犯罪
      一切情狀（包括第57條所列舉之10款事項），予以全盤考
      量，審酌其犯罪有無顯可憫恕之事由，即有無特殊之原因
      與環境，在客觀上足以引起一般同情，以及宣告法定最低
      度刑，是否猶嫌過重等等，資為判斷，且適用刑法第59條
      酌量減輕其刑時，並不排除同法第57條所列舉10款事由之
      審酌（最高法院70年度第6次刑事庭會議決議、95年度台
      上字第6157號、100年度台上字第2855號、第3301號判決
      意旨參照）。次按，販賣毒品之人，其原因動機各人不一
      ，犯罪情節未必盡同，或有大盤毒梟者，亦有中、小盤之
      分，其販賣行為所造成危害社會之程度自屬有異，法律科
      處此類犯罪，所設之法定最低本刑卻相同，不可謂不重。
      於此情形，倘依其情狀處以相當之有期徒刑，即足以懲儆
      ，並可達防衛社會之目的者，自非不可依客觀之犯行與主
      觀之惡性二者加以考量其情狀，是否有可憫恕之處，適用
      刑法第59條之規定酌量減輕其刑，期使個案裁判之量刑，
      能斟酌至當，符合比例原則。經查：被告黃仕賢販賣毒品
      ，戕害國民健康，助長施用毒品惡習，其行為雖實屬不該
      ，惟被告黃仕賢經認定販賣第二級毒品次數僅有2次，對
      象亦僅為1人，且其販賣毒品獲利非鉅，應係毒品交易之
      下游，其惡性情節較諸大量走私進口或長期販賣毒品之「
      大盤」、「中盤」毒販多所差異，對於他人及國家社會侵
      害之程度非屬重大，又被告黃仕賢已對自己被訴犯罪之事
      實自白，態度良好，對於刑事妥速審判法所要求之促進訴
      訟功能頗有助益，是本院認被告黃仕賢犯罪情節與其所犯
      法定刑相較，實有「情輕法重」之憾，另參照司法院大法
      官會議釋字第263號解釋之意旨，並依被告黃仕賢客觀之
      犯行與主觀之惡性二者加以考量，本院審酌再三，認客觀
      上足以引起社會上一般人之同情，顯有堪資憫恕之處，因
      而認縱處以適用毒品危害防制條例第17條第2項規定減輕
      其刑後之最低度刑猶嫌過重，爰依刑法第59條之規定，就
      被告黃仕賢所為2次販賣第二級毒品犯行，均遞減輕其刑
      。
    4.辯護人為被告黃仕賢利益辯護稱：被告黃仕賢已供出毒品
      來源，請依毒品危害防制條例第17條第1項之規定減輕其
      刑等語。惟按，毒品危害防制條例第17條第1項所謂「供
      出毒品來源，因而查獲其他正犯或共犯者」，係指具體提
      供毒品來源之資訊，使有偵查（或調查）犯罪職權之公務
      員知悉而對之發動偵查（或調查），並因而破獲者而言（
      最高法院99年度台上字第4392號判決參照）。查被告黃仕
      賢雖於警詢時供稱：我毒品來源係林采齊等語，惟經警著
      手進行偵辦蒐證，然尚未查獲等情，有桃園市政府警察局
      楊梅分局111年10月27日楊警分刑字第1110040322號函1份
      在卷可查（見本院卷第173至175頁），足見本案尚無因被
      告黃仕賢供出毒品來源因而查獲其他正犯或共犯之情，自
      不得適用毒品危害防制條例第17條第1項之規定減輕其刑
      。
（五）爰審酌被告黃仕賢、劉欣婷本應思憑己力經營謀生，竟視
      政府反毒政策及宣導如無物，欠缺法治觀念，意圖營利而
      販賣毒品，所為販賣毒品行為將助長施用毒品惡習，並足
      以使施用者導致精神障礙與性格異常，甚至造成人民生命
      健康受損之成癮性及危險性，其不僅戕害國人身體健康，
      且有危害社會安全之虞，惟念其等犯後坦承犯行，態度尚
      可，兼衡被告黃仕賢有木工、廚具、服務業之工作；被告
      劉欣婷有服務業之工作，及被告黃仕賢、劉欣婷就販賣毒
      品犯行之分工角色及支配程度，暨其等犯罪之動機、目的
      、手段、品行、生活狀況、智識程度為高職畢業、高中畢
      業等一切情狀，分別量處如附表編號1至2所示之刑，並定
      其等應執行之刑如主文所示，以資懲儆。
  三、沒收
（一）扣案之iPhone 12手機1支，為被告黃仕賢所有，且係供其
      為販賣毒品犯行所用之物，應依毒品危害防制條例第19條
      第1項之規定，宣告沒收。
（二）按犯罪所得，屬於犯罪行為人者，沒收之。但有特別規定
      者，依其規定；前二項之沒收，於全部或一部不能沒收或
      不宜執行沒收時，追徵其價額，刑法第38條之1第1項、第
      3項分別定有明文。查被告劉欣婷販賣第二級毒品實際所
      得，如附表編號1至2所示之金額，雖未據扣案，仍應依刑
      法第38條之1第1項、第3項之規定，予以宣告沒收，於全
      部或一部不能沒收或不宜執行沒收時，追徵其價額。至其
      餘扣案之物，卷內並無積極證據足以認定與本案犯行有關
      ，爰不為沒收之諭知，併此敘明。
據上論斷，應依刑事訴訟法第299條第1項前段，判決如主文。
本案經檢察官黃立夫、蔡沛螢提起公訴，檢察官邱宇謙到庭執行
職務。
中　　華　　民　　國　　111 　年　　12　　月　　15　　日
              刑事第七庭審判長法  官  馮俊郎
                              法  官  王榮賓
                              法  官  王子謙
以上正本證明與原本無異。
如不服本判決應於收受本判決後20日內向本院提出上訴書狀，上
訴書狀應敘述具體理由。上訴書狀未敘述上訴理由者，應於上訴
期間屆滿後20日內補提理由書狀於本院(均須按他造當事人之人
數附繕本 )「切勿逕送上級法院」。 
中　　華　　民　　國　　111 　年　　12　　月　　15　　日
                              書記官  廖宜君 
附錄本案論罪科刑法條全文：
毒品危害防制條例第4條
製造、運輸、販賣第一級毒品者，處死刑或無期徒刑；處無期徒
刑者，得併科新臺幣三千萬元以下罰金。
製造、運輸、販賣第二級毒品者，處無期徒刑或十年以上有期徒
刑，得併科新臺幣一千五百萬元以下罰金。
製造、運輸、販賣第三級毒品者，處七年以上有期徒刑，得併科
新臺幣一千萬元以下罰金。
製造、運輸、販賣第四級毒品者，處五年以上十二年以下有期徒
刑，得併科新臺幣五百萬元以下罰金。
製造、運輸、販賣專供製造或施用毒品之器具者，處一年以上七
年以下有期徒刑，得併科新臺幣一百五十萬元以下罰金。
前五項之未遂犯罰之。

附表：
編號 相對人 吳致賢匯款時間及金額 劉欣婷匯款時間及犯罪所得 領取時間 主文、宣告刑及沒收 1 吳致賢 111年4月18日下午3時58分許，匯款52,000元。 自左列款項扣除6,500元作為報酬。餘款45,500元，於111年4月18日下午4時7分許匯出。 111年4月20日某時許，領取含第二級毒品大麻50公克之包裹（交貨便代碼：Z00000000000）。 一、黃仕賢共同販賣第二級毒品，處有期徒刑貳年捌月。扣案之iPhone12手機壹支，沒收之。 二、劉欣婷共同販賣第二級毒品，處有期徒刑貳年。未扣案之犯罪所得新臺幣陸仟伍佰元，沒收之，於全部或一部不能沒收或不宜執行沒收時，追徵其價額。 2 吳致賢 111年5月13日上午9時48分許，匯款52,000元。 自左列款項扣除6,100元作為報酬。餘款45,900元，於111年5月13日上午11時7分許匯出。 111年5月18日某時許，領取含第二級毒品大麻50公克之包裹（交貨便代碼：Z00000000000）。 一、黃仕賢共同販賣第二級毒品，處有期徒刑貳年捌月。扣案之iPhone12手機壹支，沒收之。 二、劉欣婷共同販賣第二級毒品，處有期徒刑貳年。未扣案之犯罪所得新臺幣陸仟壹佰元，沒收之，於全部或一部不能沒收或不宜執行沒收時，追徵其價額。